【裁判字號】    99,台上,7777
【裁判日期】    991216
【裁判案由】    違反廢棄物清理法
【裁判全文】
最高法院刑事判決            九十九年度台上字第七七七七號
上  訴  人  林忠雄
上列上訴人因違反廢棄物清理法案件，不服台灣高等法院中華民
國九十八年七月十六日第二審判決（九十七年度上訴字第五八九
六號，起訴案號：台灣桃園地方法院檢察署九十六年度偵字第二
八六四八號），提起上訴，本院判決如下：
    主  文
上訴駁回。
    理  由
按刑事訴訟法第三百七十七條規定：上訴於第三審法院，非以判
決違背法令為理由，不得為之。是提起第三審上訴，應以原判決
違背法令為理由，係屬法定要件，如果上訴理由書狀未依據卷內
訴訟資料，具體指摘原判決不適用何種法則或如何適用不當，或
所指摘原判決違法情事，顯與法律規定得為第三審上訴理由之違
法情形，不相適合時，均應認其上訴為違背法律上之程式，予以
駁回。本件原判決綜合全案卷證資料，本於事實審法院之推理作
用，認定上訴人林忠雄有其事實欄所載之未經主管機關許可，提
供土地回填廢棄物犯行，因而撤銷第一審所為科刑之判決，改判
論處上訴人未經主管機關許可，提供土地回填廢棄物罪刑（處有
期徒刑一年二月），已詳敘調查、取捨證據之結果及憑以認定犯
罪事實之心證理由。對於上訴人否認有上開犯行，辯稱：「該土
地原地主曾租給別人過，別人也整過地，並非我回填廢棄物，這
塊土地要做停車場使用，因為地面凹凸不平，所以才需要填平土
地，且回填之營建廢土為營建剩餘土石方，非一般事業廢棄物」
云云，經綜合調查證據之結果，認不可採，亦分別在判決內詳予
指駁，並說明其理由。原判決所為論述，核與卷證資料相符，從
形式上觀察，並無違背法令之情形。查證據之取捨，為事實審法
院之職權。證人之陳述有部分前後不符，或相互間有所歧異時，
究竟何者為可採，法院本得依其確信自由判斷，若其基本事實之
陳述與真實性無礙時，仍非不得予以採信，茍未違背經驗法則或
論理法則，即難遽指為違法，非謂一有不符或矛盾，即應認其全
部均為不可採信。從而證人之證言先後縱有差異，事實審法院依
憑其等之供述，斟酌其他證據，本於經驗法則與論理法則，取其
認為真實之一部，作為判決之依據，自屬合法，難謂所認事實與
供述證據之部分不符，即指判決有證據上理由矛盾之違法。本件
證人陳明吉於警詢、原審中所為之先後證述，雖有不一，但原判
決已就相關事證詳加調查論列，復綜合證人陳名揚、徐桂蘭、曾
繁信之證言，卷附台灣桃園地方法院檢察署勘驗筆錄、桃園縣蘆
竹鄉公所環境稽查工作紀錄表、桃園縣政府盜濫採土石聯合查緝
取締小組會勘紀錄表、系爭土地登記謄本、桃園縣蘆竹地政事務
所土地複丈成果圖、桃園縣政府土石採取案或（盜）濫採坑洞管
理及測量現場地形及數量測量工作測量報告書、桃園縣政府現場
開挖會勘紀錄表、桃園縣政府環境保護局廢棄物稽查工作紀錄表
、桃園縣政府環境保護局民國九十七年五月十三日桃環廢字第○
九七○八○三二七五號函附說明對照表、系爭土地租賃契約書及
現場照片等證據，參互斟酌判斷，再審酌上訴人承租系爭土地之
目的若係做停車場之用，則僱請怪手司機從事現場整地，僅須鋪
平地面，即可達其目的，有何需要開挖地下之砂石；且系爭土地
距離其所經營之工程承包業有十公里之遙，該地坐落於桃園縣蘆
竹鄉內厝村偏僻之區域，其選擇系爭土地做為停車場之用，顯與
經濟效益相違背，而不符常理等情，因而認定上訴人確有上揭犯
行，係合乎推理之邏輯規則，尚非原審主觀之推測，核與經驗及
論理法則並不相違背，且非僅憑陳明吉先後不一之證言，即為上
訴人不利之認定，亦難認有何採證及證據上理由矛盾之違法情事
。而原判決對陳明吉於警詢、原審中之證詞，何者可採，何者不
可採；如何認定上訴人提供土地供人傾倒一般事業廢棄物，範圍
約達於面積四百八十四平方公尺、深度六公尺，再予回填；均已
依據卷內資料予以指駁及說明。且原判決既已說明採納證人陳明
吉於警詢之證言及徐桂蘭、曾繁信分別於第一審或原審證言之理
由，並摒棄其他證人所為有利上訴人之證詞，雖未同時說明其他
證人之供述如何不足採，但此乃事實審法院本於判斷之職權，而
為證據取捨之當然結果，亦無所指理由欠備、理由矛盾等違法情
形。上訴意旨無視於原判決此部分論述，仍執陳詞，漫言原審未
採用陳明吉於原審之證詞，及未說明陳名揚證陳僅載運水泥塊，
沒有雜物之供述如何不足採，而重為事實之爭辯，亦與法律所規
定得上訴第三審之理由不相適合。再者，廢棄物清理法第四十六
條第一項第三款所稱「未經主管機關許可，提供土地堆置廢棄物
者」，依其文義以觀，固係以提供土地者為處罰對象，然該條款
所欲規範者應在於未經主管機關許可，提供土地堆置廢棄物之行
為，而非側重於土地為何人所有、是否有權使用，亦不問提供土
地係供自己或他人堆置廢棄物。是凡以自己所有之土地，或有權
使用（如借用、租用等）、無權占用之他人土地，以供自己或他
人堆置廢棄物之行為，均有上開條款之適用，非謂該條款僅規定
處罰提供自己之土地供他人堆置廢棄物而言，否則任意提供非屬
自己或無權使用之土地供自己或他人堆置廢棄物，造成污染，卻
無法處罰，顯失衡平，當非該法之立法目的。原判決因認上訴人
提供承租之系爭土地供自己回填一般事業廢棄物，亦構成該款之
罪，核無違法可言。上訴人恣意主張所謂「提供」土地，必須提
供他人之用，始足當之云云，亦有誤會。上訴意旨，係以自己主
觀之說詞，就原審採證認事之職權行使或與犯罪構成要件無涉之
枝節，重為單純之事實上爭辯，均難認係適法之第三審上訴理由
。應認上訴人之上訴不合法律上之程式，予以駁回。
據上論結，應依刑事訴訟法第三百九十五條前段，判決如主文。 
中    華    民    國  九十九  年   十二   月   十六   日
                      最高法院刑事第二庭
                          審判長法官  莊  登  照  
                                法官  徐  昌  錦  
                                法官  許  錦  印  
                                法官  蔡  國  在  
                                法官  陳  春  秋  
本件正本證明與原本無異
                                      書  記  官  
中    華    民    國  九十九  年   十二   月   二十   日
                                                      Q

司法院資訊處製作；財團法人民間司法改革基金會備份。
